【裁判字號】    95,台上,2328
【裁判日期】    950428
【裁判案由】    違反著作權法
【裁判全文】
最高法院刑事判決            九十五年度台上字第二三二八號
    上  訴  人  甲○○
                        之1號.
上列上訴人因違反著作權法案件，不服台灣高等法院中華民國九
十四年十一月三十日第二審判決（九十四年度上訴字第三三七九
號，起訴案號：台灣板橋地方法院檢察署九十三年度偵字第一六
八七六號），提起上訴，本院判決如下：
    主  文
原判決撤銷，發回台灣高等法院。
    理  由
本件原判決認定：上訴人甲○○為台北縣板橋市○○路一八八號
「新樹玩具店」負責人，明知如原判決附件一、二所示之商標圖
樣，分別為日商光榮綜合資訊股份有限公司（下稱日本光榮公司
）、日商新力電腦娛樂股份有限公司（下稱新力公司），向經濟
部中央標準局（現改制為智慧財產局）申請註冊登記，取得商標
專用權，指定使用於電腦、錄有電腦程式之磁碟、磁卡、磁帶及
光碟等商品，現仍於專用期間內。而原判決附件一所示之電腦軟
體，為台灣光榮綜合資訊股份有限公司（下稱台灣光榮公司）享
有著作財產權之電腦程式著作；原判決附件二所示之「 Library
Programs」電腦軟體，儲存於「Play Station 2」系統遊戲軟體
光碟內，為新力公司享有著作權之電腦程式著作，非經台灣光榮
公司、新力公司之同意或授權，不得擅自重製或散布，且亦明知
新力公司產製之「Play Station」系統遊戲軟體光碟片，於電視
遊樂器執行使用時，在電視影像畫面會呈現前揭「Play Station
」、「PS設計圖」商標圖樣，而侵害新力公司之商標專用權，竟
基於販賣明知未經商標權人同意使用同一商標仿冒商品之概括犯
意，及以侵害他人著作權而散布為常業之犯意，於民國九十三年
九月間某日起，向真實姓名年籍不詳之成年人，以每片新台幣（
下同）七十元至八十元不等之價格購入該等盜版光碟，旋於九十
三年九月二十四日起，至同年十月二十日止，在「新樹玩具店」
以每片一百五十元之價格多次售予不特定之顧客牟利，而散布光
碟重製物，並恃以維生，以之為常業。嗣於九十三年十月二十日
十六時三十分，為警持搜索票至「新樹玩具店」搜索，扣得遊戲
光碟目錄七冊，並於台北縣板橋市○○路一八二號查獲如原判決
附件一、二所示之盜版光碟，始知上情。因而維持第一審依想像
競合犯關係，論處上訴人以犯明知係侵害著作財產權之光碟重製
物而散布罪為常業罪刑，駁回上訴人在第二審之上訴，固非無見
。
惟查：(一)判決不載理由者，其判決當然違背法令，刑事訴訟法第
三百七十九條第十四款定有明文。又著作權法第四條規定：「外
國人之著作合於左列情形之一者，得依本法享有著作權。但條約
或協定另有約定，經立法院議決通過者，從其約定。一、於中華
民國管轄區域內首次發行，或於中華民國管轄區域外首次發行後
三十日內在中華民國管轄區域內發行者。但以該外國人之本國，
對中華民國人之著作，在相同之情形下，亦予保護且經查證屬實
者為限。二、依條約、協定或其本國法令、慣例，中華民國人之
著作得在該國享有著作權者。」查日本與我國並無著作權互惠關
係，本件原判決所載日本人之著作，何以受我國著作權法之保護
，原判決於理由內未置一詞，完全未予以說明，顯有判決不載理
由之當然違背法令。(二)科刑之判決書，須將認定之犯罪事實詳記
於事實欄，然後於理由內逐一說明其憑以認定之證據，以使事實
與理由兩相一致，方為合法，倘事實欄已有敘及，而理由內未加
說明，是為理由不備，理由內已加說明，而事實欄無此記載，則
理由失其依據，均足構成撤銷之原因。原判決事實引述附件二查
扣之光碟四千七百二十片部分，依該附件二之記載，其中有侵害
商標專用權者，有未侵害商標專用權者，惟原判決於理由內並未
說明其所憑之依據，同有違誤。上訴意旨，指摘原判決不當，非
無理由，應認原判決有撤銷發回更審之原因。至上訴人被訴違反
商標法部分，公訴意旨認與違反著作權法部分有審判不可分之關
係，自應一併發回，併予敘明。又商標法第八十三條就侵害商標
專用權之物品，有強制沒收之特別規定，是否應優先於其他法律
而適用，案經發回，更審時併應注意及之。再原判決第一頁倒數
第四行至倒數第一行所載上訴人「明知新力公司產製之『Play S
tation』系統遊戲軟體光碟片，於電視遊樂器執行使用時，在電
視影像畫面會呈現前揭『Play Station』、『PS設計圖』商標圖
樣，而侵害新力公司之商標專用權」等語，語意不明，是否誤繕
或漏繕，亦應一併注意。
據上論結，應依刑事訴訟法第三百九十七條、第四百零一條，判
決如主文。
中    華    民    國  九十五  年    四    月  二十八  日
                      最高法院刑事第十庭
                          審判長法官  洪  清  江
                                法官  石  木  欽
                                法官  李  伯  道
                                法官  林  勤  純
                                法官  陳  晴  教
      本件正本證明與原本無異
                                      書  記  官
中    華    民    國  九十五  年    五    月    五    日
                                                      j


司法院資訊處製作；財團法人民間司法改革基金會備份。
